臺灣臺北地方法院刑事判決　　　　　　　　　　　　　九十三年度易字第八五三號
　　公　訴　人　臺灣臺北地方法院檢察署檢察官
　　被　　　告　丁○○
右列被告因竊盜案件，經檢察官提起公訴（九十三年度偵緝字第七一七號）及移送併
辦（九十三年度速偵字第二一三號），本院判決如左：
    主　　文
丁○○竊盜，處有期徒刑陸月，如易科罰金以佰元折算壹日。
    犯罪事實
一、丁○○於民國九十三年三月十一日上午七時三十分前之某時，行經台北市○○區
    ○○路四段靠近虎林街之某巷道時，見丙○○所有之車號五Ｅ－八八五號營業小
    客車停放於該處，竟基於為自己不法所有之犯意，自路邊撿起石頭一顆，將丙○○所有該部汽車之左後方三角窗車窗打破後（毀損部分未據告訴），開啟車門竊
    取丙○○置於該汽車內之日盛銀行威士卡信用卡一張得手（卡號為000000
    0000000000號）。嗣於九十三年三月十三日下午五時許，因其另涉違
    反毒品危害防制條例罪嫌，經警持本院法官簽發之搜索票至其台北市○○區○○
    街一六四巷六十弄二一之一號住處實施搜索，扣得其所竊得之上開信用卡，並對
    其偵訊而知上情。
二、案經丙○○訴由台北市政府警察局內湖分局（以下稱內湖分局）移送台灣台北地
    方法院檢察署檢察官偵查起訴，丁○○在本院審理中因傳喚、拘提無著，經本院
    於九十三年八月十三日發布通緝後，由警於九十三年八月二十二日緝獲丁○○而
    解送本院歸案審理。
    理    由
一、右述犯罪事實一之部分，業據告訴人丙○○於警訊時供稱其所有前開車號汽車之
    車窗確有於前述時地為他人砸破壞，並失竊前開卡號信用卡之事實在卷（九十三
    年度偵字第五七四九號偵查卷十六頁至第十七頁偵訊筆錄參照），並有告訴人丙○○為領回其所失竊之前開信用卡而所立具之贓物認領保管收據一紙附卷足憑（
    前開偵查卷第十九頁參照），且被告對前開犯罪事實亦於警訊、檢察官偵查及於
    本院行準備程序及審理時供承不諱（前開偵查卷第十四頁警訊筆錄、第三八頁訊
    問筆錄、本院九十三年九月二十二日準備程序筆錄及九十三年十月二十七日審判
    筆錄參照），是依(一)告訴人丙○○前開供述及(二)由告訴人丙○○立具之前開贓物
    認領保管收據等補強證據已足資擔保被告於警訊、檢察官偵查及在本院準備程序
    及審理中所為之上開任意性自白具有相當程度之真實性，而得使本院確信被告前
    述自白之犯罪事實確屬真實，從而依刑事訴訟法第一百五十六條第一項「被告之
    自白，非出於強暴、脅迫、利誘、詐欺、疲勞訊問、違法羈押或其他不正之方法
    ，且與事實相符者，得為證據。」及同條第二項「被告之自白，不得作為有罪判
    決之唯一證據，仍應調查其他必要之證據，以察其是否與事實相符。」規定，本
    院自得依被告前述自白及各該補強證據認定被告確有為前述犯行，
二、按「刑法第三百二十一條第一項第二款所謂【其他安全設備】，係指具有隔絕防
    閑作用，並固定於土地上之建築物或工作物之安全設備而言。而汽車為屬動產之
    一種，雖其車窗兼具有防閑功能，惟其與上揭竊盜罪之加重條件所指之「安全設
    備」含義尚屬有間，若將汽車車窗毀壞竊取車內之物，除該毀壞車窗之行為另涉
    犯他項罪名外，殊難遽以毀壞其他安全設備之加重竊盜罪名相繩。」（最高法院
    八十五年台非字第三一三號判決意旨參照），則被告丁○○持路邊之石頭打破告
    訴人丙○○所有前開車號汽車車窗後，開啟車門，徒手竊取丙○○置於前開汽車
    內前開卡號信用卡一張得手之行為，因該汽車車窗非屬刑法第三百二十一條第一
    項第二款所稱之安全設備，核其所為係犯刑法第三百二十條第一項之竊盜罪。爰
    審酌被告之犯罪手段、犯罪對被害人丙○○所生損害及其智識程度、品行暨其犯
    後尚能坦承犯行，犯後態度良好等一切情狀，量處如主文所示之刑，並諭知易科
    罰金之折算標準。
三、公訴意旨另以：被告基於意圖為自己不法所有之概括犯意，先於(一)九十二年九月
    二十四日之某時，在台北市○○區○○街六十一巷內，竊取戊○○所有車號ＤＥ
    Ｙ－八三二號之機車一部得手；復於(二)下手竊取丙○○前開卡號信用卡之同時，
    另外竊取丙○○置於車內之照片、
    一四六五００號信用卡得手等語，因認被告亦涉犯刑法第三百二十條第一項之竊
    盜罪嫌，按公訴人認被告涉犯此二部分犯行，其所依憑之證據及理由無非係以－
    (一)員警於前述時間至被告住處實施搜索時，在被告住處即查扣得戊○○所失竊之
    前開車號機車，有查獲照片及告訴人戊○○在警訊中所陳述其機車係於前述時地
    失竊，且有戊○○為領回前開機車所立具之贓物認領保管收據在卷可稽，而被告
    對於該部機車為何會出現在其住處，所為辯解前後不一，足間該部機車為被告所
    竊取及(二)告訴人丙○○於警訊時亦供稱其所失竊放置在車內之財物，除日盛銀行
    信用卡外，尚有前述財物，足見被告在下手行竊丙○○所有前開車號汽車內財物
    時，不會只有竊取日盛銀行信用卡一張，一定會其丙○○其他財物一併竊取。而
    被告固不否認員警至其住處實施搜索時，有在其住處扣得戊○○所遺失之前開車
    號機車一部之事實，惟對檢察官所起訴之此二部分犯行均堅決否認犯罪，辯稱：
    機車是己○○牽來我家放的，我沒有偷；另外我在偷丙○○汽車內的財物時，真
    的只有偷日盛銀行之一張信用卡，沒有偷別的東西等語。經查：
  (一)關於被告被訴竊取戊○○所有前開車號機車部分：
    如前所述，戊○○所有前開車號機車係於前述時地失竊，在本件訴訟上已經可以
    得到認定，且該部機車又係在被告之住處為警查獲，亦為被告所不爭執，是本件
    訴訟上關於此部分，厥應證明亦係唯一應探究者乃被告持有該部為戊○○所失竊
    之機車是否如檢察官所認一定係被告所竊取，茲論述于后：
    1.按刑事訴訟法第一百五十四條第二項規定，犯罪事實應依證據認定之，無證據
      不得認定犯罪事實，此條項規定即為現代文明法治諸國莫不皆採之證據裁判主
      義之所由設，而本條規定並非僅為被告個人之訴訟利益而設，尤重在發現真實
      以求國家刑罰權之正確行使。而持有贓物，於吾人一般社會生活經驗上，合理
      上原因非一，並無從以行為人單純持有贓物忖度該行為人取得贓物之來源，縱
      行為人係以竊盜、搶奪、詐欺、拾得遺失物或故買贓物等犯罪手段取得該贓物
      ，所涉犯罪構成要件亦各不相同，於訴訟上當不能因行為人對其持有之贓物來
      源交待不清，而得任意推定行為人之罪行，致違刑事訴訟所欲發覺真實之原則
      。而刑事訴訟程序之進行乃以事實之認定為其中心，而對於事實之認定並非得
      由裁判官以其主觀為之，故現代文明法治諸國如前所述於其刑事程序上莫不要
      求審判者認定事實應依證據為之。而證據對於待證事實得發生如何之證明力，
      於刑事程序之立法採擷上又有法定證據主義與自由心證主義二派之論爭，蓋於
      刑事訴訟程序之肇始，因多採糾問制度，故對於被告之人權保障因國家偵審機
      關強大權利之介入而較為不彰，嗣論者為妨止糾問者與審判者之專橫，乃在糾
      問主義下發展出法定證據主義，而以法律明文對於認定有罪證據之種類及該證
      據之證明力加以規定，但隨人類理性之發達，刑事訴訟制度本身趨於彈劾主義
      化之同時，亦對法定證據主義感到不合理，而改採使審判官對於事實之認定得
      依其自由心證為之認定之自由心證主義，使其不再受法律之拘束而得到解放，
      而此乃我刑事訴訟法第一百五十五條第一項前段「證據之證明力，由法院本於
      確信自由判斷。」規定之所由設。然此並非謂審判官對於事實之認定得流於專
      斷，其對事實所為認定仍須經過合理之推理過程。而依學者之所認此「合理之
      推理過程」，於審判官欲依證據來證明主要直接待證事實是否存在時，不問使
      用該證據所要證明者究係主要直接事實或間接事實，或係該證據對於待證事實
      、補助事實之證明力有關事項均係有適用（本院日本學者山本卓所著『經驗則
      』一文參照），而此合理之推理過程，依論者所認，除實定法所明文規定之證
      據法則外，審判官仍須受二大原則─即論理法則及經驗法則之拘束，以論理法
      則及經驗法則為事實之判斷基準，對此我刑事訴訟法於九十二年二月六日修正
      時，亦在第一百五十五條第一項後段增定法官自由心證裁量權之行使不得違背
      經驗法及論理法則，即為呼應學者上開之看法。而審判官以論理法則及經驗法
      則為事實認定之際，除須以其既有專門知識及日常生活經驗為經外，更須以其
      良心、誠實心為緯，本於人之理性為之判斷，方得窺事實之全貌（山本前揭文
      參照），而此旨亦為我最高法院五十三年台上字第二０六七號判例「證據之證
      明力如何，雖屬於事實審法院自由判斷職權，而其所為判斷，仍應受經驗法則
      與論力法則之支配。」所是揭。而因審判官所為事實之認定，不問於民事程序
      或刑事程序，要皆屬對於過去存否事實之判斷，而屬於歷史之證明，而因訴訟
      之迅速性及經濟性之要求，對於此種事實之認定，學說之通說上均認以對該事
      實之存在不存在與否，於訴訟上之證明可達於有高度之蓋然性為已足，當然於
      刑事程序上，認定犯罪事實存在之此種高度之蓋然性必需「超越合理之懷疑」
      ，使通常一般人均不致有所懷疑，而得確信其真實方可（卷附山本前揭文參照
      ），然如前所述因訴訟法上之事實證明皆係對於過去歷史事實之證明，故我最
      高法院八十四年度台上字第五一二九號判決更明示有「訴訟法之證明及認定之
      事實，乃歷史之證明及推論，與自然科學上之實驗證明不同，後者得以實驗求
      證完全一致或符合，然訴訟法上之證明及事實認定，以推論高度之蓋然性，其
      推論所得之概括認定，須通常之人皆可確信為真實。」之旨，惟於訴訟上在論
      理法則之支配下應如何確保上述之高度蓋然性？論者又以此種高度蓋然性應有
      高程度之普遍妥當性，而為確保此一妥當性，論者認若審判官能以蓋然性之經
      驗法則為之推理而獲致必然法則之經驗法則則其妥當性即能為之確保（山本前
      揭文參照），是於探究審判官於依論理法則為之證明待證事實之存否時，依論
      者所認實不逸脫依經驗法則為事實之認定問題，當然何謂經驗法則，最高法院
      三十一年上字第一三一二號判例「所謂經驗法則，係指吾人基於日常生活經驗
      所得之定則」已為吾人作一最好之註解，今查：
      公訴人以被告無法清楚交待其為何會持有該部由戊○○失竊之機車，即認定該
      部機車確為被告所竊取，惟「犯罪事實依法應依證據認定之，不得僅以被告之
      反證不成立，持為認定犯罪之論據。」（最高法院二十一年上字第四七四號判
      例）、「認定不利於被告之事實，須依積極證據，苟積極證據不足為不利於被
      告事實之認定時，即應為有利於被告之認定，更不必有何有利之證據。」（最
      高法院三十年上字第八一六號判例參照），是縱公訴人認被告所為前開辯解不
      成立，仍非有其他積極證據該部機車確為被告所竊取，當不能遽為推斷該部機
      車即係被告所竊取，而衡諸公訴人上開論斷過程，其所隱含者之公訴人推理過
      程似係以經驗法則為之推理證明被告有竊盜之事實，而本件於訴訟上欲認檢察
      官所起訴被告之犯罪事實為真，其唯一應於訴訟上證明之直接待證事實乃被告
      有無竊取該部機車之事實，故檢察官以經驗法則為之證明此項主要唯一待證事
      實，雖無不可，惟如前所述，持有贓物，於吾人一般社會生活經驗上，合理上
      原因非一，並無從以行為人單純持有贓物忖度該行為人取得贓物之來源，縱行
      為人係以竊盜、搶奪、詐欺、拾得遺失物或故買贓物等犯罪手段取得該贓物，
      所涉犯罪構成要件亦各不相同，是公訴人以被告所為辯解不成立，即就被告持
      有贓物乙節，於訴訟上直接證明推論該部機車為被告所竊取，其間似尚欠缺任
      何以該經驗法則得以證明他項間接事實存在，再以該他間接事實證明本件主要
      待證事實存在之關聯性，易言之，公訴人以被告所為辯解不成立，即直接以經
      驗法則推論證明被告係下手竊盜該部機車之人，惟公訴人並未具體言明其所用
      以證明此項事實存在之經驗法則內容為何，復未說明其係以如何之「必然性」
      經驗法則為之確保其所為上述推理論斷過程之高度蓋然性，本院自難如公訴人
      所認在被告之辯解不成立，而在無其他積極證據證明被告確實有竊盜該部機車
      之情況下，率爾認定被告有公訴人所認之此部分竊盜之犯行。
    2.且戊○○該部機車係於九十二年九月二十四日失竊，而係於近六個月後之九十
      三年三月十三日，方在被告之住處為警查獲，在理論上也無法適用「持有贓物
      之人若與該物失竊之時間、場所上有密接性，而可認定該持有贓物之人為竊盜
      行為人理論」（本院卷附日本東京地方裁判所法官渡邊忠嗣、北島佐一郎所著
      【贓物近接持所竊盜犯人認定】），併予說明。
  (二)關於被告被訴竊取丙○○其餘財物部分：
    1.本件在本院審理中，本院應公訴人之聲請，函請內湖分局查明在丙○○前述停
      車地點有無任何社區監視錄影帶，以憑認定在被告打破丙○○之車窗後，有無
      他人順勢利用此一情況下手竊取丙○○車內之財物，經該分局於九十三年十月
      七日以北市警內分刑字第０九三六三一七二００號函覆本院該處並未裝設有監
      視錄影設備，先予說明。
    2.同樣的，公訴人就其所起訴被告此一犯行，其隱含之推論過程也是－既然被告
      下手行竊丙○○車內之前開日盛銀行信用卡，被告怎麼可能會不偷也放在同一
      車內空間之前述財物？不過就如同前面所說的，公訴人此種推論過程還是欠缺
      「必然性經驗法則」之確保，反而，如果被告真有竊取上述財物，為何僅在被
      告家中發現丙○○失竊之日盛銀行信用卡，而未發現其他財物？故本院實在無
      法在無其他積極證據證明被告確實有竊盜該等財物之情況下，率爾認定被告有
      公訴人所認之此部分竊盜之犯行。
  (三)不過公訴人認其所起訴之被告此二部分犯行，與本院前述對被告論罪科刑部分有
    裁判上一罪之連續犯關係，爰不另就被告此二部分為檢察官起訴之犯行為其無罪
    之諭知，應予說明。
四、台灣台北地方法院檢察署檢察官移送本院併辦之該署九十三年度速偵字第二一三
    號被告竊盜案件意旨略以：被告丁○○於九十三年七月十六日下午四時二十分許
    ，在台北市○○區○○路一五二號四樓四０三室、四０二室及四０一室尚有竊取
    乙○○及甲○○等人之財物行為等語，因認被告涉犯刑法第三百二十條第一項之
    竊盜罪嫌，而被告對於上開併辦犯行雖於本院九十三年九月二十二日行準備程序
    時自白有該等犯行，惟另供稱當天行竊之行為，是因為在前述為本院論罪科刑之
    竊盜行為四個月後，因為身上沒有錢可以花用，所以才又臨時起意去偷的（當日
    準備程序筆錄參照），是被告既然係臨時起意為前開併辦之犯行，該等併辦犯行
    即與本院前述對被告論罪科刑部分無裁判上一罪之連續犯關係甚明，自應將該併
    辦部分退還檢察官，由其另為處理，應予說明。
據上論斷，應依刑事訴訟法第二百九十九條第一項前段，刑法第三百二十條第一項、
第四十一條第一項前段，罰金罰鍰提高標準條例第一條前段、第二條，判決如主文。
本案經檢察官陳舒怡到庭執行職務
中　　　華　　　民　　　國　　九十三　　年　　 十一 　　月　　 十八 　　日
                                  臺灣臺北地方法院刑事第九庭
                                      審判長法  官  葉建廷
                                            法　官　官信成
                                            法　官　葉珊谷
右正本證明與原本無異。
檢察官、被告如不服本判決，應於判決送達後十日內向本院提出上訴狀（告訴人戊○○、丙○○如不服本判決，應向檢察官提出聲請，由檢察官斟酌是否提起上訴，不得
直接向本院提起上訴，且上訴期間之計算，係以檢察官收受本判決之時間為準，並非
以告訴人收受本判決之時間為準）。
                                          　書記官  彭雅慧
中　　　華　　　民　　　國　　九十三　　年　　 十一 　　月　　 十八 　　日
附錄本案論罪科刑法條全文：
中華民國刑法第三百二十條：
意圖為自己或第三人不法之所有，而竊取他人之動產者，為竊盜罪，處五年以下有期
徒刑、拘役或五百元以下罰金。
意圖為自己或第三人不法之利益，而竊佔他人之不動產者，依前項之規定處斷。
前二項之未遂犯罰之。
